臺灣高雄地方法院刑事裁定
111年度毒聲字第569號
聲  請  人  臺灣高雄地方檢察署檢察官
被      告  張君緯



上列被告因違反毒品危害防制條例案件，經檢察官聲請送觀察、
勒戒（111年度毒偵字第1477號），本院裁定如下：
    主  文
張君緯施用第二級毒品，令入勒戒處所觀察、勒戒，其期間不得
逾貳月。
    理  由
一、聲請意旨如附件聲請書所載。
二、按犯毒品危害防制條例第10條之罪者，檢察官應聲請法院裁
    定，令被告入勒戒處所觀察、勒戒，其期間不得逾2月，毒 
    品危害防制條例第20條第1項定有明文。
三、另依毒品檢驗學上之常規，尿液中含毒品成分反應所使用之
    檢驗方法，對於受檢驗者是否確有施用毒品行為之判斷，在
    檢驗學常規上恆有絕對之影響。其以酵素免疫分析或薄層定
    性分析等方式為初步篩檢者，因具有相當程度偽陽性之可能
    ，如另以氣（液）相層析、質譜分析等較具公信力之儀器為
    交叉確認，因出現偽陽性反應之機率極低，核足據為對涉嫌
    人不利之認定；再者，依據西元2018年美國FDA網站公布尿
    液中於施用甲基安非他命與安非他命可檢出之時限為2至3天
    ，惟毒品尿液中可檢出之時限，與服用劑量、服用頻率、尿
    液採集時間點、個案體質與代謝情況等因素有關，因個案而
    異，有衛生福利部食品藥物管理署民國108年1月21日FDA管
    字第1089001267號函參照，以上均為本院執行職務所知悉之
    事項，併以說明。
四、經查：
㈠、被告張君緯於111年2月10日7時40分許為警採集之尿液，經正
    修科技大學超微量研究科技中心先以酵素免疫分析法為初步
    檢驗，再以液相層析串聯式質譜法確認檢驗結果，確呈安非
    他命、甲基安非他命陽性反應，其中安非他命檢出濃度為1,
    960ng/ml，甲基安非他命檢出濃度為4,610ng/ml等情，有該
    研究科技中心111年3月8日尿液檢驗報告（原始編號：R1110
    50號）、高雄市政府警察局仁武分局毒品案件尿液採證代碼
    對照表（編號：R111050號）在卷可憑。依前揭說明，本件
    即可排除偽陽性反應產生之可能。而依上開尿液檢驗結果顯
    示，被告尿液中所呈現之安非他命、甲基安非他命濃度，明
    顯逾濫用藥物尿液檢驗作業準則第18條規定之甲基安非他命
    陽性判定標準即「甲基安非他命500ng/ml，且其代謝物安非
    他命之濃度在100ng/ml以上」甚多，足認被告確有於上開採
    尿時回溯72小時內某時，在不詳地點，以不詳方式，施用甲
    基安非他命無訛。被告於警詢供稱：最近一次是於111年2月
    9日19至20時許，在高雄市○○區○○街000號居處有喝咖啡包及
    吸食K他命云云，與檢驗出甲基安非他命陽性反應之結果，
    並不相符，不足採信。準此，被告於前揭時間施用甲基安非
    他命之犯行，洵堪認定。
㈡、又被告不曾接受觀察、勒戒或強制戒治，有臺灣高等法院被
    告前案紀錄表在卷可參。本次應屬被告之「初犯」，而有毒
    品危害防制條例第20條第1項規定， 給予適用觀察、勒戒之
    機會。
㈢、再者，毒品危害防制條例所規定之「觀察、勒戒」程序，係
    針對受處分人所為保安處分，目的在戒除行為人施用毒品身
    癮及心癮，以達教化與治療之目的，其立法意旨在幫助施用
    毒品者戒毒，性質上為一療程，而非懲罰，並屬強制規定，
    除檢察官審酌個案情形，依同條例第24條第1項為附命完成
    戒癮治療之緩起訴處分外，凡經檢察官聲請法院裁定將被告
    送勒戒處所觀察、勒戒者，法院僅得就其聲請審查被告是否
    有施用毒品之行為，以及被告是否為「初犯」或為觀察、勒
    戒、強制戒治執行完畢後「3年後再犯」而為准駁之裁定，
    並無自由斟酌以其他方式替代或得以其他原因免予執行之權
    。又是否給予被告為附命完成戒癮治療之緩起訴處分，屬刑
    事訴訟法第253條之1第1項及第253條之2第1項第6款特別賦
    予檢察官之職權，非法院所得審酌，且此非「觀察、勒戒」
    前置處分，亦與被告刑責之追訴要件無關，檢察官自無義務
    說明為何不給予被告戒癮治療之緩起訴處分。法院縱使審查
    其裁量有無違法，也僅在卷證資料所示證物中審酌，而為最
    低限度之審查，即此部分為檢察官之裁量，必須予以尊重。
㈣、本件聲請意旨載明被告經檢察官傳喚未到庭，自不宜諭知緩
    起訴附命戒癮治療處分（如附件）。而依卷證資料所示，被
    告否認施用第二級毒品犯行，難認其有面對本案並正視其患
    有毒癮之事實，且偵查中經二次傳喚均無正當理由未到，亦
    有點名單、詢問筆錄存卷可查，足見被告配合性低，守法意
    識薄弱，亦難認日後可遵期到指定之醫療機構完成戒癮治療
    。又被告因妨害秩序等案件，經檢察官提起公訴，現為本院
    以111年度審訴字第420號案審理中，同有上開前案紀錄表在
    卷為稽。參酌毒品戒癮治療實施辦法及完成治療認定標準第
    2條第2項第1款規定「緩起訴處分前，因故意犯他罪，經檢
    察官提起公訴或判決有罪確定」之規範意旨，被告即屬不適
    合為附命完成戒癮治療之緩起訴處分。從而，檢察官未給予
    附命戒癮治療或其他條件之緩起訴處分，而聲請觀察、勒戒
    ，以監禁式之治療方式，求短時間內隔絕被告之毒品來源，
    務使其專心戒除毒癮，核屬其裁量權之適法行使，形式上亦
    無裁量恣意或濫用之情，於法有據。
五、綜上所述，本件聲請為有理由，應予准許，依毒品危害防制
    條例第20條第1項，裁定如主文。
中　　華　　民　　國　　111 　年　　8 　 月　　30 　　日
                  刑事第三庭  法　官  林青怡
以上正本證明與原本無異。
如不服本裁定，應於收受送達後5 日內向本院提出抗告狀。
中　　華　　民　　國　　111 　年　　8 　　月　　31　　日
                              書記官  郭素蓉
【附件】聲請書乙份